臺灣屏東地方法院刑事判決　　　　　　　　　　　　　　九十三年度訴緝字第九號
　　公　訴　人　臺灣屏東地方法院檢察署檢察官
　　被　　　告　甲○○
　　選任辯護人　鍾治漢律師
右列被告因違反貪污治罪條例案件，經檢察官提起公訴（九十二年度偵字第三八九０
號），本院判決如左：
    主  文
甲○○依據法令從事公務之人員，對於違背職務之行為，收受賄賂，處有期徒刑貳年
陸月，褫奪公權貳年。所得財物新台幣壹仟壹百元追繳沒收。
    事  實
一、甲○○尚無前科，係替代役男，自九十年九月三日起奉派至台灣屏東監獄擔任備
    勤、崗哨、巡邏等勤務，為依據法令從事公務之人員，因職務關係與該工場作業
    之受刑人熟識，明知ＦＭ２屬於列管之第三級毒品，自屬監所內之違禁品，而擅
    自為受刑人夾帶違禁品入監乃係與其值崗哨巡邏等應注意受刑人作息有無違規之
    勤務內容相牴觸，為職務上所不應為之違背職務行為，竟於九十一年九月初某日
    ，因在屏東監獄之受刑人丙○○、乙○○（已判刑確定）意欲施用第三級毒品Ｆ
    Ｍ２，該二人各自出資新臺幣（下同）一千元而推由丙○○伺機於同年九月中旬
    某日，在監獄之炊場旁，利用甲○○擔任巡邏崗哨勤務進出方便之機會，交付二
    千元給甲○○，期約由甲○○利用放假外出機會，以其中之一半價金約一千元左
    右購買ＦＭ２藥丸二十五顆並攜入監獄交給丙○○，購貨剩餘之現金則充當甲○○違背職務行為之代價。甲○○基於違背職務收受賄賂之犯意，收受受刑人交付
    之賄賂，違反「監所管理人員服勤應行注意事項」第十三條「不得為收容人傳遞
    訊息、金錢或其他違禁品」之規定，承諾代為購買並夾帶ＦＭ２入監。並旋於同
    年九月底某日，至高雄市○○路某不詳藥房內購得ＦＭ２二十五顆共九百元後，
    將其綁在其大腿內側靠近性器附近，逃避檢查而攜入屏東監獄內，同年十月初某
    日，在前開監獄炊場旁將ＦＭ２藥丸二十五顆交付丙○○，丙○○收受後將其中
    七顆交給乙○○。九十一年十月九日十七時三十五分許，屏東監獄管理員發現乙○○隨身攜帶四顆ＦＭ２藥丸，進而循線查獲上情，甲○○以此手法，對於違背
    職務之行為，共計獲得一千一百元之對價。
二、案經台灣屏東監獄函送由台灣屏東地方法院檢察署檢察官偵查起訴。
    理  由
一、右開被告對其受丙○○之請託，代購ＦＭ２藥丸而獲取代購ＦＭ２後之剩餘價金
    之事實業據被告甲○○照於偵、審中坦承不諱，核與對向共犯乙○○、丙○○於
    本院九十二年訴字第五一三號一案審理中供述之情節相符，有該案卷筆錄在卷及
    ＦＭ２藥丸四顆扣案可憑，而行政院於八十八年四月二十八日以台法字第一六
    四一一號公告將ＦＭ２列為毒品危害防制條例所稱之第三級毒品，扣案藥丸經送
    驗以氣相層析質譜儀法檢驗，經驗出Flunitrazepam成分，確為管制之第三級毒
    品即俗稱之ＦＭ２，有行政院衛生署管制藥品管理局檢驗成績書附卷可考。查甲○○為替代役男，於屏東監獄擔任備勤、崗哨、巡邏等勤務，此有台灣自強外役
    監獄辦理矯正機關替代役專業訓練班役男基本資料表一紙在卷足稽，既係執行崗
    哨、巡邏等勤務，其工作內容自包含隨時查察受刑人之作息動態及有無不當使用
    違禁品等事項，依刑法第十條第一項、貪污治罪條例第二條第一項之規定，自屬
    於依法令從事於公務之人員，而丙○○、乙○○因犯罪而入屏東監獄執行，亦有
    受刑人身分資料查詢表、台灣高等法院被告全國前案查註紀錄表在卷可佐。又依
    監所管理人員服勤應行注意事項第十三條之規定，監所人員不得為收容人傳遞訊
    息、金錢或其他違禁品，而ＦＭ２藥丸不僅屬於列管之第三級毒品，在監所自亦
    屬違禁品無疑，甲○○依其職務，本不得為收容人傳遞違禁品，而竟夾帶ＦＭ２
    入監交付受刑人丙○○等情，如前所述，自係違背職務之行為，而丙○○交付被
    告二千元並以代購毒品後之餘款作為被告違背職務行為之對價，被告亦承諾而加
    以收受並果以其中之九百元代購ＦＭ２藥丸，該扣除價金後之一千一百元係被告
    代購違禁品夾帶入監之對價，顯為賄賂無疑，本件被告依法律規定入伍服替代役
    ，並奉派至屏東監獄擔任備勤、崗哨、巡邏等勤務，既係依據法令從事公務之人
    員，明知不得挾帶違禁品予在監之受刑人而竟為之，有違背職務之受賄犯行甚明
    ，被告右揭代受刑人在外購買ＦＭ２二十五顆，係以九百元之代價購得，業據被
    告自承在卷，本院乃以購買後剩餘款項為其獲取之對價核計其收受之賄賂為一千
    一百元，本案事證明確，其犯行堪可認定。
二、依兵役法第二十五條第二項規定，服替代役期間連同軍事基礎訓練，並無現役軍
    人身分，被告即無陸海空軍刑法受賄罪之適用，核被告所為，係犯貪污治罪條例
   第四條第一項第五款之依據法令從事公務之人員，對於違背職務之行為，收受賄
    賂罪，又貪污治罪條例第十二條第一項規定︰「犯第四條至第六條之罪，情節輕
    微，而其所得或所圖得財物或不正利益在新臺幣五萬元以下者，減輕其刑」，查
    被告犯貪污治罪條例第四條第一項第五款違背職務收受賄賂罪，犯罪所得僅一千
    一百元，本院認其犯罪情節尚屬輕微，所得財物在五萬元以下，爰依上開規定減
    輕其刑。辯護人雖謂被告於偵查中自白犯行，更於本院辯論時當庭提出一千一百
    元請求法院扣案，並以被告已有自動繳交全部所得財物，應依貪污治罪條例第八
    條規定應減輕其刑云云；然按，貪污治罪條例第八條第二項前段規定：犯第四條
    至第六條之罪，在偵查中自白，如有所得並自動繳交全部所得財物者，減輕其刑
    。細繹其文意既已明示減輕其刑之要件為：「在偵查中自白」，「如有所得並自
    動繳交全部所得財物者」，自指於偵查中，不但已為自白，且就其所得財物已全
    部自動繳交所得，足證確已有悛悔向善之意，自有減輕其刑，以鼓勵自新之必要
    。故如犯本條例第四條至第六條之罪後，雖於偵查中自白，惟並未同時自動繳交
    全部所得財物者，自與本規定應予減輕之要件不合（最高法院九十一年度台上字
    第六四八二號判決，刑事法律專題研究〈十三〉第九十一頁參照）。本件被告雖
    於偵查中自白，但並未自動繳交全部所得財物，迨本院審理後，始提出其犯罪所
    得之賄賂，與該規定之情形有別，自不得據以減輕其刑，辯護人所指尚有誤會。
    又被告犯違反貪污治罪條例第四條第一項第五款違背職務收受賄賂罪，其法定刑
    為十年以上有期徒刑，得併科新臺幣三千萬元以下罰金，其刑度不得謂不重，又
    刑法第五十九條所規定之酌量減輕其刑，係裁判上之減輕，當被告犯罪之情狀可
    憫恕，認為宣告法定最低度之刑猶嫌過重者，則有其適用。如別有法定減輕之事
    由，應先依法定減輕事由減輕其刑後，猶嫌過重時，始得為之；本件被告係犯貪
    污治罪條例第四條第一項第五款之罪，其法定最輕本刑為十年以上有期徒刑，依
    同條例第十二條第一項規定減輕其刑後，其法定最低度刑為五年以上有期徒刑，
    然被告並非公務機關正式員工，係入營服替代役，奉派至屏東監獄服勤，其為貪
    圖小利而夾帶違禁品入監之舉，固不足取，然其惡性較諸監獄正式員工，經過國
    家考試受訓栽培而為管理員或警衛等，負有教誨、矯治受刑人及維護秩序之人員
    而從事不法行為，實不可同日而語，且其犯後坦承犯罪，衡其情節，其犯罪之情
    狀堪可憫恕，本院認為如量處上開法定最低度刑五年，猶嫌過重，爰依刑法第五
    十九條規定酌減其刑，並遞減之。
三、又查，扣案之ＦＭ２藥丸固為第三級毒品，然ＦＭ２因具有醫療使用價值，迄今
    未曾被衛生署公告列為藥事法第二十二條第一款規定之禁藥，被告夾帶運送ＦＭ
    ２入監，並無牽連犯藥事法第八十三條第一項之運送禁藥罪可言，又轉讓禁藥與
    受託代買禁藥之區別，在於前者有「移轉物（禁藥）之所有權」之意思，後者則
    該物（禁藥）之所有權自始即歸屬於委託人，受託代買之人僅係替委託人持有，
    其將禁藥交付與委託人，乃係受託代買之當然結果，其間並無「移轉所有權」之
    意思，二者概念，不盡相同（最高法院八十五年台上字第四四七○號判決參照，
    又八十三年度台上字第二三七三號判決要旨亦指出：藥事法第八十三條第一項之
    轉讓禁藥罪，以行為人有轉交讓與禁藥行為，為其構成要件。苟上訴人確係替吳
    、宋二人購買交付安非他命，顯非自行取得安非他命所有權後，再以原價轉讓，
    究與轉讓禁藥行為不侔。見最高法院刑事裁判書彙編第16期829-833頁），可見
    轉讓與受託代買之概念應有所區別，而毒品危害防治條例就轉讓毒品罪轉讓行為
    之概念亦應相同解釋，本件被告非販入第三級毒品ＦＭ２後，再以販入之原價而
    將ＦＭ２之所有權移轉予丙○○，而係受託以他人之金錢代買ＦＭ２，其購得後
    之ＦＭ２所有權應自始屬於委託人，本院認被告並無牽連犯轉讓第三級毒品之犯
    行，併此敘明。審酌被告年輕識淺，僅為貪圖小利而夾帶違禁品物入監，影響國
    家獄政對於受刑人矯治工作成效，及其犯罪後坦認犯行態度甚佳等一切情狀，量
    處有期徒刑二年六月，並依貪污治罪條例第十七條規定宣告褫奪公權二年。被告
    收受之賄賂一千一百元，為犯貪污治罪條例之罪所得財物，爰依同條例第十條第
    一項規定宣告追繳沒收，又貪污治罪條例第十條第二項法文規定如全部或一部不
    能追繳時，追徵其價額或以其財產抵償之，此為沒收或追繳發還等之補充規定，
    係以執行時經宣告沒收之物如有實際不能沒收時之補充執行方法。該一千一百元
    既經扣案，且於裁判時仍存在，即無全部或一部不能沒收之情形，故本院逕諭知
    追繳沒收而不併諭知如全部或一部不能追繳時，追徵其價額或以其財產抵償之。
    又該ＦＭ２並非被告所有，且已於本院九十二年度訴字第五一三號乙○○等貪污
    案中諭知沒收銷毀並移送台灣屏東地方法院檢察署執行完畢，經本院調閱該署九
    十三年度執字第二六二號執行卷無訛，本院自不諭知沒收銷燬。
據上論斷，依刑事訴訟法第二百九十九條第一項前段，貪污治罪條例第二條、第四條
第一項第五款、第十條第一項、第十二條第一項、第十七條、第十九條，刑法第三十
七條第二項、第五十九條，判決如主文。
中      華      民      國      九十三      年      五      月    五    日
                                      臺灣屏東地方法院刑事第四庭
                                          審判長法  官  簡志瑩
                                                法  官  王以齊
                                                法  官  陳姵君
右正本證明與原本無異。
如不服本判決應於收受本判決送達後十日內向本院提出上訴
書狀，其未敘述上訴理由者，並得於提起上訴後十日內向本院補提理由書狀（均須按
他造當事人之人數附繕本）「切勿逕送上級法院」
                                                書記官  薛慧茹
中      華      民      國      九十三      年      五    月   五   日
